【裁判字號】    89,易,282
【裁判日期】    900313
【裁判案由】    妨害自由
【裁判全文】
臺灣基隆地方法院刑事判決                          八十九年度易字第二八二號
    公  訴  人  臺灣基隆地方法院檢察署檢察官
    被      告  丙○○
右列被告因妨害自由案件，經檢察官提起公訴（八十九年度偵字第一五五九號），本
院判決如左：
    主  文
丙○○無罪。
    理  由
一、公訴意旨略以：被告丙○○係現役軍人，於民國八十九年三月十四日十六時三十
    分許，在基隆市○○路一八０號巷口（台灣基隆地方法院旁巷口），因丙○○之
    兄丁○○與戊○○間有訟爭，竟於當日庭訊後，持斧頭（未扣案）對戊○○恫稱
    ：要砍你等語，致戊○○心生畏懼，後因有警車經過，戊○○與友人甲○○始行
    離去，後經憲兵隊查獲上情。因認被告丙○○涉有刑法第三百零五條妨害自由之
    罪嫌云云。
二、本案公訴人認被告丙○○有妨害自由之犯行，無非以上開事實業據告訴人戊○○
    指訴歷歷，核與證人甲○○證述情節相符，為其論據。訊據被告丙○○堅決否認
    有何妨害自由之犯行，辯稱：當日伊載丁○○到本院開庭，庭畢步出法院時，伊
    有在法院門口斥責甲○○為何作證說謊，戊○○則頂伊的話，大家有發生爭執，
    但是伊並沒有斧頭，也沒有拿斧頭恐嚇告訴人等語。
三、按犯罪事實應依證據認定之，無證據不得推定其犯罪事實。又不能證明被告犯罪
    者，應諭知無罪之判決，刑事訴訟法第一百五十四條、第三百零一條第一項分別
    定有明文。次按，告訴人之告訴，係以使被告受刑事訴追為目的，是其陳述是否
    與事實相符，仍應調查其他證據以資審認，最高法院五十二年臺上字第一三００
    號著有判例，可資參照。經查：本案告訴人初於乙○○○○調查時，指述「丙○○先誘使我往巷子走，便拿斧頭利器作勢欲砍伐，並恐嚇危害我的生命．．．」
    （見偵卷第三頁）、嗣於本院審理時則改稱「我們（指被告及告訴人）在發生爭
    執時，當時正好有一部警車過來，李（指甲○○）叫丁○○要被告將小斧頭收下
    ，不然要報警，丁○○就走過去將被告手上的小斧頭收下，那時我才看清楚被告
    放在身後的是一把斧頭」、「我是看見被告手上拿的是斧頭時才害怕」（見本院
    八十九年八月二十八日訊問筆錄）等語，顯見告訴人對於被告有無持斧頭作勢砍
    伐而對其恫嚇及其有無親眼目睹被告犯行等重要事實之指訴，前後不一，其指述
    是否與事實相符，顯有可疑。次查：證人甲○○先於偵查中證述「梁（指被告）
    從他之機車拿出乙把小斧頭說要砍戊○○」（見偵卷第二十三頁）、於本院審理
    中則稱「我有看到被告舉止欲砍人的樣子，但沒有砍下去，我有聽到丙○○要砍
    告訴人，後來我叫陳（指告訴人）趕快走，因陳一直到上車離開時都沒有看到被
    告有拿小斧頭」（見本院上開訊問筆錄），核其證言就被告是否拿斧頭對告訴人
    作勢恫嚇乙節，前後證述互有矛盾，尤其就被告有無看見斧頭乙節，與告訴人之
    指述出入甚大；況且，若依證人所述，被告果真持斧頭對告訴人加以恫嚇，則何
    以證述內容又稱告訴人自始未看見被告拿斧頭，是證人甲○○之證詞內容多所矛
    盾，殊難採信。參以，案發當時為下午四時三十分，地點為本院旁之巷口等情業
    據告訴人指訴明確，而被告具有現役軍人身分，案發之時係身穿軍服乙節復據被
    告供明在卷，並有被告中華民國軍人身分證影本一張在卷足憑，則於此正值放學
    、下班人車往來頻繁之際，且法院在門口設有法警崗哨，鄰近亦有派出所，為警
    車出入頻繁之地點，被告以其軍人身分且身著軍服之明顯外觀，竟能光天化日當
    街持斧頭恐嚇告訴人，殊難想像。況且，證人甲○○與告訴人分別為義門資訊有
    限公司之負責人、總經理，被告之兄丁○○前亦係該公司之股東，而告訴人與丁○○間並因而有民事糾紛等情，為告訴人所不否認，且有投資合約書一紙在卷可
    稽，是以渠等之陳述或證詞，尤需嚴格檢驗是否與事實相符，否則即難採為認定
    被告有罪之依據。依上說明，本院認為公訴人所舉之證據尚不足以證明被告確有
    妨害自由之犯行，在此外復查無其他積極證據足認被告確有公訴人所指之犯行，
    依據首開說明，依法應諭知被告無罪之判決。
據上論斷，應依刑事訴訟法第三百零一條第一項，判決如主文。
本案經檢察官黃士元到庭執行職務
中      華      民      國      九十      年      三      月    十三    日
                                      臺灣基隆地方法院刑事第三庭
                                            法  官    姚  貴  美
右正本證明與原本無異。
對於本件判決如有不服，應於收受送達後十日內，向本院提出上訴書狀，上訴於臺灣
高等法院，並按他造當事人之人數附具繕本。
                                            書記官    明  祖  斌
中      華      民      國      九十      年      三      月    十九    日


司法院資訊處製作；財團法人民間司法改革基金會備份。
